【裁判字號】    89,判,3034
【裁判日期】    891031
【裁判案由】    商標註冊
【裁判全文】
最  高  行  政  法  院  判  決                  八十九年度判字第三○三四號
    原      告  普萊德科技股份有限公司
    代  表  人  乙○○
    訴訟代理人  甲○○
    被      告  經濟部智慧財產局
    代  表  人  陳明邦
右當事人間因商標註冊事件，原告不服行政院中華民國八十八年七月十五日台八八訴
字第二七四二二號再訴願決定，提起行政訴訟。本院判決如左：
    主  文
原告之訴駁回。
訴訟費用由原告負擔。
    事  實
緣原告於民國八十六年十一月二十一日以「NOVASWITCH及圖」商標（以下稱系爭商標
），指定使用於商品及服務分類表第九類之個人電腦主機、微處理機模仿器、電腦觸
模感應輸入器、電線收線器、電腦連接線、視頻信號電線、附有插頭電線、同軸電纜
、光學纖維線、光纖纖維線、並排電纜線、電纜輪座、訊號收發器、訊號轉換器、光
纖訊號接收機、光纖訊號再生機、網路卡、濾波網路、傳真機之控制卡、列表機之控
制卡、網路集線器、網路中繼器、數據機商品申請註冊。被告以該商標圖樣上之外文
NOVASWITCH，其中惹人注意之主要部分NOVA與恒聖行無線科技有限公司之註冊第六八
八九七一號「NOVA」商標及登峰國際股份有限公司之註冊第七九四五○○號「NOVA
及圖」商標（以下簡稱據以核駁商標）外文近似，且指定使用於同一或類似商品，乃
依商標法第三十七條第十二款之規定予以核駁，發給第二四三八三六號商標核駁審定
書。原告不服，依法提起訴願、再訴願，遞遭決定駁回，遂循序提起本件行政訴訟。
茲摘兩造訴辯意旨如次：
原告起訴意旨略謂：一、查再訴願決定、訴願決定及原處分皆未舉證系爭商標「NOVA
SWITCH」與據以核駁「NOVA及圖」商標是否會引起消費者混淆、誤信誤買之虞證據，
乃以主管機關個人主觀臆斷，推論認為二造商標近似混淆，難令人折服，誠如曾任中
標局商標處長李茂堂多次公開演講認為；商標是否近似或不具顯著性，應以消費者觀
點為準，政府主管機關不必太主觀判斷，故兩造商標在市場各有各之消費層，此為存
在之事實，應無使購買者發生混同誤認之虞。二、按「商標圖樣相同或近似於他人同
一商品或同類商品之註冊商標者」，不得申請註冊，固為商標法第三十七條第一項第
十二款前段所明定。為兩商標是否構成近似，應就兩商標隔離通體觀察，以有無使一
般購買者發生混同或誤認之虞以為斷，迭經鈞院三十年判字第一號、四十九年判字第
三號等著有判例。本案原告申請註冊之系爭商標，圖樣係由「NOVASWITCH」及一「行
星軌道圖形」所構成的整體，其中圖形裡有一「行星狀圖形」，恰位於外文「Ｉ」之
上方，正可使該字母「Ｉ」等同於小寫之「ｉ」，其寓涵之匠意，正足彰顯系爭商標
圖樣之「特別」與「顯著」之虞；且較之被告所據以核駁之註冊二件商標之圖樣係單
純由外文「NOVA」明顯不同，另註冊第七九四五○○號商標之圖形，乃以外文字母「
Ｏ」加以設計而成，二者商標圖樣不論其外文及整體外觀上與人之印象炯然有別，異
時異地通體隔離觀察，尚難謂有使一般商品購買人產生混淆誤認之虞，應屬非近似之
商標。三、另被告於審定書中曾述及，「NOVA」部分為系爭商標圖樣中之顯要部分，
是以若「NOVA」非為「顯要性」之部分，則本案即不該當據以核駁條款一審定時之商
標法第三十七條第十二款之構成要件要素，亦即本案之核駁處分，有重新檢討之必要
。綜觀系爭商標之整體構圖，「NOVA」部分與「SWITCH」部分之字型、字體皆相同，
大小一致，兩者於圖樣整體中所佔比例，尚且因字母數多寡而使「SWITCH」部分佔有
更大比重，況且整體圖樣尚有「行星軌道狀圖形」環繞全體外文，通體觀之，「NOVA
」實非特別顯著；復就系爭商標圖樣之顏色配置，有關「NOVA」部分係以白色字體書
寫，另「SWITCH」部分則設計成一黑色字體，若以「顯著」之面向觀之，在視覺上之
對比效果，該是「SWITCH」部分較強，而非「NOVA」部分。四、次按商標法第三十七
條第一項第十二款所以規定營業項目相同或近似者，不得使用相同或類似之商標係為
防止消費者因混淆誤認而造成權益受損，是以，商標手冊第四十頁釋明考量商標是否
近似應以消費者之認知為判斷基準；而系爭商標於註冊前即使用「NOVASWITCH」表彰
自己營業之商品，並在消費市場中銷售相關產品，惟原告為使進階之系列產品能與前
相同系列商品有所區別，進而引用以「NOVASWITCH及圖」商標申請註冊（NOVA為天文
學中之新星），因此並無抄襲他人商標之情事。以電腦之購買人皆為具有相當專業知
識之人士，難謂系爭商標有造成相關大眾混淆誤認之情事發生。五、商標法之上位概
念係為「維護公平競爭之經濟交易」，工商企業透過商標之識別功能，表彰商品之提
供來源，以建立企業品牌形象，直接保障了消費大眾權益，亦間接落實國家所達成之
公益目的，此正是原告之所以申請商標註冊之動機，行政機關應對此正當之經營理念
加以維護，並加以保障原告之商標專用權，方符國家之「公道」、「福利」目的。再
者，系爭商標完全由原告構思，並負與匠意設計，絲毫未有襲用之情事；另就原告已
於臺灣及世界各地銷售「NOVASWITCH」系爭產品，銷售量已達三萬餘台之情形觀察，
並無致消費大眾混淆誤認之情事發生。綜上所述，顯見本案被告所為之核駁處分，其
認事用法均顯有違誤，而經濟部訴願決定及行政院再訴願決定未予糾正均嫌率斷，為
此請求判決撤銷原處分及一再訴願決定等語。
被告答辯意旨略謂：按「相同或近似於他人同一商品或類似商品之註冊商標者」，不
得申請註冊，為商標法第三十七條第十二款所明定。本件原告申請註冊之系爭商標，
其外文部分係由NOVA與SWITCH（開關、轉換器）結合而成，「NOVA」係引人注意部分
，與據以核駁商標之外文「NOVA」近似，異時異地隔離觀察易使消費者產生混同誤認
之虞，應屬近似之商標，且指定使用於同一或類似之商品，自有首揭法條之適用。而
本件商標於八十六年十一月二十一日申請註冊時，據以核駁之註冊第七九四五○○號
商標雖未核准註冊，惟其申請註冊日期八十五年十月八日較本件商標申請日期為早，
依商標法第三十六條前段規定，自應不准申請在後之本件商標註冊，被告雖僅援引商
標法第三十七條第十二款之規定，作為核駁本件商標申請註冊之依據，惟其結果尚無
二致，仍應予以維持。至原告於理由書中稱已廣泛行銷且無抄襲他人商標云云，經核
我國商標法係採先申請註冊主義為立法意旨，且首揭法條之適用與商標指定之商品是
否已有廣泛行銷無涉，另「維護公平競爭之經濟交易」亦應以保障已註冊之商標專用
權人及消費者之權益為前提下，以建立公平競爭之交易環境。是被告依法核駁其註冊
之申請，並無不合等語。
    理  由
按二人以上於同一商品或類似商品以相同或近似之商標，各別申請註冊時，應准最先
申請註冊者，為商標法第三十六條前段所規定；又商標圖樣相同或近似於他人同一商
品或類似商品之註冊商標者，不得申請註冊，為同法第三十七條第十二款所規定。而
判斷商標之近似與否，應就其主要部分隔離觀察有無引起混同誤認之虞以為斷，迭經
行政法院著有判例。商標在外觀、觀念或讀音方面有一近似者，即為近似之商標；商
標圖樣上之外文，有一單字相同或主要部分相同或相似，有混同誤認之虞者，為外觀
近似。本件原告於民國八十六年十一月二十一日以系爭商標，指定使用於商品及服務
分類表第九類之個人電腦主機、微處理機模仿器、電腦觸模感應輸入器、電線收線器
、電腦連接線、視頻信號電線、附有插頭電線、同軸電纜、光學纖維線、光纖纖維線
、並排電纜線、電纜輪座、訊號收發器、訊號轉換器、光纖訊號接收機、光纖訊號再
生機、網路卡、濾波網路、傳真機之控制卡、列表機之控制卡、網路集線器、網路中
繼器、數據機商品申請註冊。被告以該商標圖樣上之外文NOVASWITCH，其中惹人注意
之主要部分NOVA與恒聖行無線科技有限公司之據以核駁商標外文近似，且指定使用於
同一或類似商品，乃予以核駁，發給第二四三八三六號商標核駁審定書，核與首開法
律規定並無不合，一再訴願決定遞予維持，亦無違誤，均應予維持。查系爭「NOVASW
ITCH及圖」商標圖樣如附圖一，其外文NOVA與SWITCH係分別以白、黑字體書寫，尚非
不能分別審究，應認各為系爭商標圖樣外文之主要部分，其主要部分之一之外文NOVA
與據以核駁之註冊第六八八九七一號「NOVA」及註冊第七九四五○○號「NOVA及圖」
商標圖樣（如附圖二）之外文NOVA相同，異時異地隔離觀察，難謂無使人混同誤認之
虞，揆諸首揭說明，應屬近似之商標，復指定使用於同一或類似商品，原告主張，二
者無論外文或整體外觀，予人印象炯然有別云云，核無足採。而系爭商標於八十六年
十一月二十一日申請註冊時，據以核駁之註冊第七九四五○○號商標雖尚未核准註冊
，惟其申請註冊日期八十五年十月八日較系爭商標申請註冊日期為早，依商標法第三
十六條前段規定，自應不准申請在後之系爭商標註冊，被告僅援引商標法第三十七條
第十二款之規定，作為核駁系爭商標申請註冊之依據，及原決定駁回其訴願，固欠斟
酌，惟其結果尚無二致，仍應予以維持。又衡酌商標在外觀或觀念上有無混同誤認之
虞，應以具有普通知識經驗之商品購買者，施以普通所用之注意為標準，至其有無抄
襲他人商標或廣泛行銷商品，並非所問，所訴其無抄襲他人商標、已廣泛行銷商品及
電腦商品購買人之智識程度較高各節，核難執為系爭商標無使人混同誤認之虞之論據
。綜上所述，原告起訴意旨難謂有理由，應予駁回。
據上論結，本件原告之訴為無理由，爰依行政訴訟法施行法第二條、行政訴訟法第九
十八條第三項前段，判決如主文。
中    華    民    國     八十九      年      十      月     三十一      日
                    最 高 行 政 法 院  第 二 庭
                                審 判 長 法  官      陳  石  獅
                                         法  官      鄭  淑  貞
                                         法  官      彭  鳳  至
                                         法  官      高  啟  燦
                                         法  官      黃  合  文
右  正  本  證  明  與  原  本  無  異
                                         法院書記官  王  福  瀛
中    華    民    國     八十九      年     十一     月       七        日


司法院資訊處製作；財團法人民間司法改革基金會備份。
